臺灣彰化地方法院刑事判決　　　　　　　 94年度易字第343號
公　訴　人　臺灣彰化地方法院檢察署檢察官
被　　　告　乙○○
上列被告因竊盜案件，經檢察官提起公訴（94年度偵字第1490號
），本院判決如下：
    主  文
乙○○竊盜，處罰金壹仟元，如易服勞役，以佰元折算壹日。
緩刑貳年。
    事  實
一乙○○無犯罪前科，素行良好，其於民國94年2月18日上午9時
  50分許，在彰化縣北斗鎮○○路270號全聯實業股份有限公司
  （下稱全聯公司）購買日用品之際，竟意圖為自己不法所有，
  趁機徒手竊取白雪乳霜滋養霜1瓶（市價新臺幣69元）得手，
  藏放在上衣口袋。嗣因結帳時僅就所購香皂、牙膏、衣服等商
  品付款，而於離去之際無法通過櫃臺防盜警鈴測試，經店員李
  儀芳多次盤問，始勉強交出該瓶滋養霜。
二案經全聯公司經理人甲○○訴由彰化縣警察局北斗分局報告臺
  灣彰化地方法院檢察署檢察官偵查起訴。
    理  由
一訊據被告乙○○固坦認曾於上揭時地購買日用品，警鈴響時，
  經店員多次盤問，始從上衣口袋交出滋養霜1瓶，然矢口否認
  有何竊盜犯行，辯稱：我有精神分裂症，竊案是被店家設計的
  云云。
二惟查：
  (一)本案當事人提出之下列證據，且屬被告以外之人於審判外之
    陳述者，因雙方均同意採為證據（本院卷第14頁），又無不
    適當情形，符合刑事訴訟法第159條之5第1項規定，應得為
    證據，合先敘明。
  (二)上揭犯罪事實，業據告訴人全聯公司之經理人甲○○於警詢
    中指陳在卷（警卷第8至9頁），並經證人李儀芳於警詢中就
    被告僅就所購香皂、牙膏、衣服等商品付款，於離去之際無
    法通過櫃臺防盜警鈴測試，經多次盤問，始勉強交出該瓶滋
    養霜之過程證述詳盡（警卷第6至8頁），復有扣押筆錄、扣
    押物品目錄表、贓物認領保管單、滋養霜照片、已結帳商品
    之統一發票影本可稽（偵查卷第10至16、19頁）。被告於警
    鈴響起後，經店員多次盤問，始交出滋養霜，顯非一時疏忽
    而遺忘結帳，又被告當時並未取用購物籃或自備購物袋（偵
    查卷第9頁），其於結帳時竟僅將部分商品交出付款，尤見
    該滋養霜係被告竊取得來。其次，按刑法第19條之心神喪失
    與精神耗弱，應依行為時精神障礙程度之強弱而定，如行為
    時之精神，對於外界事務全然缺乏知覺理會及判斷作用，而
    無自由決定意思之能力者，為心神喪失，如此項能力並非完
    全喪失，僅較普通人之平均程度顯然減退者，則為精神耗弱
    ，此有最高法院26年渝上字第237號判例可參，本案被告於
    購物時既知竊取易於掩飾之物，並藏放口袋中，且於結帳時
    一再推遲，直至無所遁形始交出，而其於警詢、檢察官偵查
    中及本院審理中也能明白陳述年籍資料、案發過程、辯解事
    項，顯見其判斷力、控制力並未遜於常人，於行為時應無心
    神喪失或精神耗弱之情事，本案經囑託行政院衛生署草屯療
    養院對被告實施精神鑑定，亦同此見解，復有該院94年7月5
    日草療精字第3583號函檢送之精神鑑定報告書可參（本院卷
    第22至26頁）。綜上論述，被告所辯，應屬卸責之詞，難以
    採信，事證明確，其犯行堪以認定。
三被告徒手竊取告訴人所有之滋養霜1瓶得手，核其所為，係犯
  刑法第320條第1項之竊盜罪。查被告無犯罪前科，此有臺灣高
  等法院被告全國前案紀錄表可按（本院卷第3頁），爰審酌被
  告素行良好，所犯已造成告訴人財產上之損失，於本院審理中
  未能坦白認錯，惟所竊物品已由告訴人領回，價值輕微及其他
  一切情狀，量處如主文所示之刑（刑法第320條第1項所定之罰
  金刑最高度原為銀元500元，依罰金罰鍰提高標準條例第1條前
  段規定，已提高至銀元5,000元），並諭知易服勞役折算標準
  ，以資儆懲。查被告未曾受有期徒刑以上刑之宣告，已如前述
  ，因一時失慮，偶罹刑典，造成之損害甚微，經此偵審之教訓
  ，當知所警惕，信無再犯之虞，所宣告之刑認以暫不執行為適
  當，爰併依刑法第74條第1款諭知緩刑2年，以啟自新。
據上論斷，應依刑事訴訟法第299條第1項前段，刑法第320條第1
項、第42條第2項、第74條第1款，罰金罰鍰提高標準條例第1條
前段、第2條，判決如主文。
本案經檢察官邱鼎文到庭執行職務。
中　　華　　民　　國　　94　　年　　8 　　月　　17　　日
                  刑事第二庭    審判長法  官  王義閔
                                      法  官  李雅俐
                                      法  官  廖政勝
以上正本證明與原本無異。
如不服本判決，應於判決送達後10日內向本院提出上訴狀（須附
繕本）。
告訴人或被害人對於判決如有不服具備理由請求檢察官上訴者，
其上訴期間之計算係以檢察官收受判決正本之日期為準。
中　　華　　民　　國　　94　　年　　8 　　月　　18　　日
                                      書記官  呂雅惠
附錄本案論罪科刑法條全文：
中華民國刑法第320條第1項
意圖為自己或第三人不法之所有，而竊取他人之動產者，為竊盜
罪，處五年以下有期徒刑、拘役或五百元以下罰金。
